臺灣桃園地方法院刑事判決　　　　　　 93年度交易字第232號
公　訴　人　台灣桃園地方法院檢察署檢察官
被　　　告　甲○○　男　34歲.
　　　　　　　　　　　十四號
選任辯護人　張育祺律師
　　　　　　韓邦財律師
　　　　　　陳怡如律師
上列被告因過失傷害案件，經檢察官提起公訴（93年度調偵字第
346號），本院判決如下：
    主  文
甲○○因過失傷害人致重傷，處有期徒刑伍月，如易科罰金，以
佰元折算壹日。
    事  實
一、甲○○於民國93年4 月7 日上午11時10分許，駕駛車牌號碼
    G9-4693 號自用小客車，沿桃園縣八德市○○路○ 段由南往
    北方向行駛，途經該路段1388號對面外側車道時，適丙○騎
    乘車牌號碼RF9-087 號輕型機車同向行駛於甲○○前方不遠
    處，甲○○駕車欲超越丙○時，本應注意汽車行駛時，駕駛
    人應注意車前狀況及兩車併行之間隔，作隨時停車之準備並
    採取必要之安全措施，且依當天天候晴、日間自然光線、路
    面乾燥、無缺陷、無障礙物及視距良好等情，並無不能注意
    之情事，竟疏未注意，未注意車前狀況及兩車併行之間隔，
    致其所駕駛上開自用小客車之右後車門撞擊到丙○所騎乘之
    機車，使丙○人車倒地，受有外傷性顱內出血、水腦症、肺
    炎合併呼吸衰竭等重傷害。
二、案經被害人丙○之配偶丁○○訴由桃園縣警察局八德分局報
    請台灣桃園地方法院檢察署檢察官偵查起訴。
    理  由
一、訊據被告甲○○就其於上揭時、地，駕駛車號G9-4693 號自
    用小客車因疏未注意車前狀況及兩車併行之間隔，並隨時採
    取必要之安全措施，致其右後車門撞擊被害人丙○所騎乘之
    RF9-087 號輕型機車，造成被害人丙○受有如事實欄所示之
    重傷害等情，於本院審理時坦承不諱（參本院94年2 月24日
    審判筆錄），核與告訴人丁○○之指訴（詳93年度偵字第85
    53號偵卷第6 頁、93年度調偵字第346 號偵卷第3 頁）及承
    辦警員乙○○之證述（詳本院93年3 月24日審判筆錄）情節
    均相符，並有道路交通事故現場圖（參93年度偵字第8553號
    偵卷第9 頁）、道路交通事故調查報告表（一）及（二）（
    詳93年度偵字第8553號偵卷第10、11頁）、現場照片計12幀
    （93年度偵字第8553號偵卷第20至25頁）等附卷可稽，而被
    害人丙○確因本件車禍而受有外傷性顱內出血，進而併發水
    腦症，又因外傷性顱內出血造成昏迷，進而引發肺炎合併呼
    吸衰竭之併發症，外傷性顱內出血及水腦症造成腦部受損，
    為醫學上難治之傷害等情，亦有長庚紀念醫院診斷證明書2
    紙（93年度偵字第8553號偵卷第12頁、93年度調真字第346
    號偵卷第5 頁）、財團法人長庚紀念醫院93年11月16日（93
    ）長庚院法字第1168號病情說明函一份（本院卷第29頁）在
    卷可佐，從而被告甲○○之自白核與事實相符，足堪採信。
    按「汽車行駛時，駕駛人應注意車前狀況及兩車併行之間隔
    ，並隨時採取必要之安全措施。」，道路交通安全規則第94
    條第3 項定有明文，被告甲○○駕車自應注意遵守上述道路
    交通安全規則之規定，且依道路交通事故調查報告表（一）
    所載，肇事當時，天候晴、日間自然光線、路面鋪裝柏油且
    乾燥無缺陷、無障礙物、視距良好，並無不能注意之情形，
    詎被告竟疏未注意，以致駕車肇事致被害人丙○受重傷，被
    告應有過失甚明。本件經本院送鑑定結果，亦認「甲○○駕
    駛自小客車未與前車左側保持安全間隔自後超越為肇事原因
    ，丙○無肇事因素（無照駕駛有違規定）」等情，有臺灣省
    桃園縣區車輛行車事故鑑定委員會93年12月16日桃縣鑑字第
    0935201163號函送之甲○○與丙○各駕車肇事案鑑定意見書
    在卷可參（參本院卷第34至36頁），被告過失駕駛行為，核
    與被害人丙○所受重傷害間，具有相當因果關係，是本件事
    證明確，被告犯行堪以認定，應依法論科。
二、按刑法第10條第4 項第6 款所謂其他於身體或健康，有重大
    不治或難治之傷害，係指傷害重大且不能治療或難以治療而
    言，有最高法院29年度上字第685 號判例意旨可資參照。查
    被害人受撞後致外傷性顱內出血及水腦症造成腦部受損，為
    醫學上難治之傷害，有前開長庚紀念醫院診斷證明書及病情
    說明函在卷可憑，是被害人丙○係受有刑法第10條第4 項第
    6 款之重大難治之傷害，應堪認定。核被告甲○○所為，係
    犯刑法第284 條第1 項後段過失致重傷害罪。公訴意旨雖於
    起訴書事實欄記載被害人丙○因遭被告駕車撞擊後而受有糖
    尿病的重傷害云云，然本院依職權發函長庚紀念醫院詢問被
    害人所患之糖尿病是否係因車禍所致，經長庚紀念醫院函覆
    被害人原本即有糖尿病之病史等情（參前開長庚紀念醫院病
    情說明書），是被害人所患之糖尿病顯與本件車禍無涉，公
    訴人前述有關糖尿病部分之記載，顯屬誤會，併此敘明。被
    告另辯稱其符合刑法第62條之自首要件云云，惟本院依職權
    傳訊證人即現場處理警員乙○○到院說明，證人乙○○於本
    院審理時證稱略以：我是接獲當地派出所通報有發生交通事
    故，我到場之後傷者已經送醫院，傷者所騎乘的車輛停至路
    旁，現場只剩下血跡，我就繼續交通事故的調查，畫製現場
    圖並到醫院訪問傷者，到現場之前並不知道肇事者是誰，到
    了現場以後，當地派出所的員警在現場指著在場的周先生（
    即被告）並告訴我說，周先生知道肇事的情形，派出所的員
    警並沒有告訴我肇事者是誰，當時周先生在我們旁邊，並沒
    有主動跟我講他是肇事者，我就請周先生先到我的交通小隊
    等我，我再到醫院探視傷者，順便瞭解相關案情，傷者有告
    訴我他對車禍經過毫無所知，我回到小隊的時候，為了要釐
    清案情同時也根據我辦案的直覺，我那時有一點懷疑周先生
    就是肇事者，在正式製作筆錄之前我口頭問周先生，被害人
    的車子有無跟你發生碰撞，他回答說好像有以後，我就跟周
    先生一起下去看周先生的車子，發現他的車子有撞擊的痕跡
    ，當時我就認為他可能是肇事者，我繼續詢問他是否確實有
    發生碰撞，他才跟我坦承是肇事者等語（參本院94年3 月24
    日審判筆錄），被告既係於有偵查犯罪權限之公務員發覺其
    犯罪後，始陳述自己犯罪之事實，然其陳述僅係犯罪後之自
    白，不能認為自首（參最高法院26年上字第484 號判例要旨
    ），被告辯稱自首云云，應不足採。爰審酌被告甲○○無犯
    罪前科，本件被告駕駛自小客車，未注意車前狀況及兩車併
    行之間隔，撞及被害人丙○之過失程度，對被害人所造成之
    永久傷害、犯後坦承不諱之態度以及迄今尚未與被害人家屬
    就民事賠償達成和解等一切情狀，量處如主文所示之刑，並
    諭知易科罰金之折算標準。
三、據上論斷，應依刑事訴訟法第299 第1 項前段，刑法第284
    條第1 項後段、第41條第1 項前段，罰金罰鍰提高標準條例
    第1 條前段、第2 條，判決如主文。
本案經檢察官張啟聰到庭執行職務。
中　　華　　民　　國　　94　　年　　4 　　月　　29　　日
                  刑事第五庭    審判長法　官　潘政宏
                                      法  官  邱滋杉
                                      法  官  周炳全
以上正本證明與原本無異。
如不服本判決，應於送達後10日內，向本院提出上訴狀。
                                      書記官  陳夏施
中　　華　　民　　國　　94　　年　　5 　　月　　5 　　日
附錄本件論罪科刑法條全文
中華民國刑法第284條
(過失傷害罪)
因過失傷害人者，處六月以下有期徒刑、拘役或五百元以下罰金
，致重傷者，處一年以下有期徒刑、拘役或五百元以下罰金。
從事業務之人，因業務上之過失傷害人者，處一年以下有期徒刑
、拘役或一千元以下罰金，致重傷者，處三年以下有期徒刑、拘
役或二千元以下罰金。
